臺灣臺北地方法院刑事判決
110年度審訴字第517號
公  訴  人  臺灣臺北地方檢察署檢察官
被      告  洪銓隆


選任辯護人  吳秉祐律師
上列被告因詐欺等案件，經檢察官提起公訴（110年度偵字第432
號），本院判決如下：
    主  文
洪銓隆共同犯洗錢防制法第十四條第一項之一般洗錢罪，共貳罪
，均處有期徒刑肆月，均併科罰金新臺幣參萬元，罰金如易服勞
役，均以新臺幣壹仟元折算壹日。應執行有期徒刑陸月，應執行
罰金新臺幣肆萬元，罰金如易服勞役，以新臺幣壹仟元折算壹日
。
未扣案之行動電話壹支及犯罪所得新臺幣壹仟伍佰元均沒收，於
全部或一部不能沒收或不宜執行沒收時，均追徵其價額。
    事  實
一、洪銓隆於民國109年11月初某日與真實姓名、確實年籍均不
    詳暱稱「佑」之人聯繫，如依其指示領取包裹，並放置指定
    處所，即可取得每日以新臺幣1,500元計算之報酬，洪銓隆
    知悉該工作僅係代他人領取包裹，內容極為單純，且領得包
    裹後，並非交予特定人確認、簽收，反而依指示放置不同車
    站置物櫃方式交付等而與一般運送業務交付特定地點或由特
    定人確認、簽收等迥異方式交付，極可能係作為掩護詐欺集
    團遂行詐欺取財犯行所用，依其智識程度、一般社會生活之
    通常經驗，顯可預見所聯繫不知真實姓名、年籍自稱「佑」
    之人恐為詐欺犯行之人（無證據證明成員人數為3人以上或
    有未滿18歲之人），倘依指示領取並放置包裹，亦將成為詐
    欺犯行中之一環而遂行詐欺取財犯行，使他人因此受騙致發
    生財產受損之結果，並得以掩飾、隱匿特定犯罪所得去向，
    詎其竟為求賺取高額報酬，仍基於縱使發生他人因受騙致財
    產受損、隱匿詐欺犯罪所得去向之結果，亦不違背其本意之
    詐欺取財及洗錢之不確定故意，與「佑」共同基於意圖為自
    己不法之所有之詐欺取財及洗錢之犯意聯絡，而使用不詳門
    號行動電話作為與「佑」之聯絡工具，並依「佑」之指示，
    於109年11月6日晚間10時25分許，至臺北市○○區○○路0段000
    號之統一超商新饒河門市，領取不知情之陳怡蓁以交貨便寄
    交服務代碼Z00000000000之包裹（陳怡蓁所涉幫助詐欺取財
    罪嫌，業經臺灣南投地方檢察署檢察官於110年4月14日以11
    0年度偵字第956號不起訴處分在案）所寄內裝有其向竹山鎮
    農會帳號00000-00-0000000號帳戶存摺、金融卡等物後，即
    將該包裹置放在「佑」指定之松山捷運站3號出口樓下之置
    物櫃內，復由「佑」或其他不詳之人領取該包裹，俟由「佑
    」順利取得陳怡蓁申辦上開帳戶、金融卡及密碼資料後，即
    轉由所屬詐欺集團之機房組成員分別以如附表編號1、2所示
    之詐欺方式詐騙如附表編號1、2所示之林麗珍、吳俊賢，林
    麗珍、吳俊賢均因此陷於錯誤而依詐欺集團成員指示將款項
    匯入陳怡蓁前開申辦之竹山鎮農會帳戶內，詐欺集團成員即
    持該包裹內之提款卡將林麗珍、吳俊賢匯入款項均提領一空
    ，以此方法製造金流之斷點，致無從追查前揭犯罪所得之去
    向，而隱匿該犯罪所得，洪銓隆並因而獲得1,500元之報酬
    。嗣因陳怡蓁、林麗珍、吳俊賢等人發現遭詐欺即報警處理
    ，由警循線查悉上情。
二、案經陳怡蓁、林麗珍、吳俊賢分別訴請臺北市政府警察局松
    山分局、內湖分局、新竹市警察局第二分局報請臺灣臺北地
    方檢察署檢察官偵查起訴。　　　
    理  由
壹、證據能力
    本判決認定事實所引用之供述及非供述證據，並無證據證明
    係公務員違背法定程序所取得，且供述證據部分經檢察官表
    示無意見，同意有證據能力，被告及選任辯護人亦均稱有證
    據能力、無意見（本院卷第85至87、95頁），迄於言詞辯論
    終結前均無異議，本院審酌該等證據資料製作時之情況，亦
    無違法不當及證明力明顯過低之瑕疵，認作為證據應屬適當
    ，認均有證據能力。
貳、實體方面
一、認定犯罪事實所憑之證據及理由
（一）訊據被告固坦承於上述日期依真實姓名、年籍均不詳之暱
      稱「佑」之人至上開地點提領由陳怡蓁寄送其申辦竹山鎮
      農會帳戶及金融卡之包裹後，仍依「佑」之指示放置在松
      松火車站置物櫃內等節不諱，但否認共犯詐欺取財罪及違
      反洗錢罪等犯行，辯稱：當時因看報紙求職欄去應徵工作
      ，就與對方以LINE互加好友，對方暱稱「佑」，並依「佑
      」指示領包裹，領得包裹後仍依「佑」指示將包裹放置指
      定地點，但並不清楚包裹內是什麼，被告也是被騙、遭利
      用領包裹，應僅成立幫助詐欺、幫助洗錢罪云云。辯護意
      旨略以：被告為找工作，於109年11月3日見刊登中國時報
      求職欄廣告，遂以家中電話聯繫應徵工作事宜，並得知工
      作為領取包裹，而與對方以LINE暱稱「佑」之人互加好友
      ，被告並不知是遮掩管道，以為單純快遞工作，且一般人
      均難以想到詐欺集團竟會明目張膽利用合法方式招募犯罪
      成員，可認被告並無詐欺取財及洗錢之故意，亦無與該集
      團成員共犯之犯意聯絡。又被告雖然依「佑」指示領包裹
      ，但並不知包裹內容物為何，當無從知悉包裹內的帳戶、
      金融卡為詐欺集團用來作為詐欺工具，遑論有何掩飾或隱
      匿詐欺所得本質、來源、去向等主觀犯意，並參佐被告前
      往領取包裹時，由監視器翻拍照片可見，被告領包裹時並
      無偽裝遮掩，若被告知悉自己行為與詐欺犯罪有關，當應
      會有所遮掩，豈有騎乘自己機車前往領包裹，此與一般犯
      罪趨吉避凶之心態不同，可徵被告並不知自己已成為詐欺
      集團犯罪中之一環成員，且詐欺集團手法日新月異，縱經
      政府、金融機構多方宣導，媒體廣為披露，但民眾受詐騙
      事件仍層出不窮，且詐欺集團除詐騙被害人財物外，亦有
      利用他人需款孔急一時失慮之弱點，欺騙他人為其工作，
      並非難以想像，因此，難以僅憑詐欺集團手法迭經媒體報
      導，被告具有社會工作經驗之人為由，即認其受僱從事領
      取包裹行為必然知悉此與詐欺集團犯罪相關，故在謀生不
      易，經濟拮拒下，因應徵工作過於急切，難以期待一般民
      眾得以詳究細節、提高警覺避免被騙、利用，且一般人對
      於社會事務之警覺性或風險評估等因人而異，但詐欺案件
      仍層出不窮，若人人均有高度智慧辨別真偽，又如何有詐
      欺受詐騙之被害人等語。
（二）經查：　　　
 　1、證人即告訴人陳怡蓁於109年11月4日因為求職而受詐欺集
      團詐騙其所申辦竹山鎮農會帳號00000-00-0000000號帳戶
      存簿、金融卡及密碼資料等，並依詐欺集團成員依指示以
      統一超商交貨便方式寄出上開資料，交貨便服務代碼為：
      Z00000000000號，取件門市為位於臺北市○○區○○路○段000
      號之統一超商新饒河門市；被告於109年11月初與真實姓
      名、年籍均不詳暱稱「佑」之男子聯繫，雙方談妥每日報
      酬1500元，負責前往指定地點即便利商店領取陳怡蓁所寄
      交包裹，領得後需依指示放置在松山捷運站3號出口下之
      置物櫃內；其後即由詐欺集團成員取得被告所放置包裹內
      陳怡蓁之帳戶、金融卡等資料後，將相關資料轉知詐欺集
      團之機房成員，並利用該帳戶作為使他人逃避刑事追訴，
      而移轉或變更特定犯罪所得之帳戶資料，並以如附表編號
      1、2所示之詐欺方式詐騙附表編號1、2所示之林麗珍、吳
      俊賢，致林麗珍、吳俊賢均陷於錯誤，依詐欺集團成員指
      示，將款項匯入陳怡蓁上開竹山鎮農會帳戶內，詐欺集團
      中負責擔任提領款項之車手成員，即持陳怡蓁申辦該帳戶
      之金融卡分別將林麗珍、吳俊賢受詐欺匯入款項均提領一
      空等節，為被告所不爭執（見偵查卷第7至9、66、67頁）
      ，核與證人陳怡蓁、林麗珍、吳俊賢等人指述遭詐騙匯入
      款項等節相符（偵查卷第11至13、83至85、115至118頁）
      ，並有被告於上述日期、地點領取包裹之統一超商新饒河
      夜市之監視器翻拍照片、統一超商貨態查詢系統E-Tracki
      ng、陳怡蓁與暱稱「臺北/桃園 打工 日結 日領」、「楊
      宜婷」等人聯繫耳塞手工工作事宜之相關通訊軟體LINE之
      對話截圖、竹山鎮農會瑞竹分部提供陳怡蓁申辦帳號0000
      0-00-000000-0號帳戶存款歷史交易明細查詢單、告訴人
      吳俊賢與詐欺集團成員對話翻拍截圖、林麗珍、吳俊賢受
      詐騙後匯款之相關中國信託銀行匯款交易明細表（109年1
      1月7日）、吳俊賢之郵政儲金金融卡影本，及告訴人林麗
      珍、吳俊賢受詐騙後報案之相關臺北市政府警察局內湖分
      局內湖派出所、新竹市警察局第二分局埔頂派出所出具受
      理刑事案件報案三聯單、受理各類案件紀錄表、受理詐騙
      帳戶通報警示簡便格式表、內政部警政署反詐騙案件紀錄
      表等件在卷可稽（見偵查卷第19至31、33、35至36頁），
      上情堪以認定。
 　2、被告雖辯稱為求職誤認為與暱稱「佑」之人聯繫工作內容
      僅為單純快遞工作，並不知實為遭詐騙云云，然被告僅提
      出報紙求職欄廣告影本，及中華電信資料查詢單等資料，
      僅可認被告或與被告一同居住親友曾於被告住處，於109
      年11月3日、6日均有使用室內門號00-00000000號電話與
      該求職欄中刊登「外勤人員」徵職所留門號0000000000號
      電話聯繫，後續則利用行動電話下載通訊軟體LINE互加好
      友後聯繫，至於聯繫內容、工作內容及後續實際所工作之
      情形等如何均無法得悉，尚難遽認被告因為應徵工作而遭
      詐欺集團成員詐騙前往領取包裹之情甚明。且觀被告所提
      出其住處申裝市內電話之中華電信通聯紀錄資料，並可見
      於被告所陳其聯繫上述門號應徵工作事宜前後，均有於同
      日10時24分、31分、下午4時26分許，及於本案領包裹之
      日即11月6日下午3時52分許，均有撥打臺北市民當家熱線
      「1999」電話，顯見被告對於應徵、求職上之疑義，明知
      可詢問相關政府相關單位確認、辨別其求職、工作內容之
      真偽，及是否涉及犯罪行為等節甚明，是被告所辯稱其因
      需款孔急，一時失慮而受詐騙為他人從事詐欺行為工作云
      云，實不無疑義。
 　3、並按刑法上之故意，可分為確定故意（直接故意）與不確
      定故意（間接故意），行為人對於構成犯罪之事實，明知
      並有意使其發生者，為故意；行為人對於構成犯罪之事實
      ，預見其發生而其發生並不違背其本意者，以故意論，刑
      法第13條定有明文。是故意之成立，不以對於構成犯罪之
      事實，明知並有意使其發生為必要，僅需對於構成犯罪之
      事實、結果，預見其發生，而其發生並不違背其本意即為
      已足。亦即倘行為人認識或預見其行為會導致某構成要件
      實現（結果發生），縱其並非積極欲求該構成要件實現（
      結果發生），惟為達到某種目的而仍容任該結果發生，亦
      屬法律意義上之容任或接受結果發生之「不確定故意」，
      此即前揭法條所稱之「以故意論」（最高法院95年度台上
      字第3886號判決意旨參照）。
 　（1）依一般人之社會經驗，正當營業之公司行號或個人於徵
        才或招募臨時約聘僱人員之際，因該等人員為僱用人執
        行業務而為手足之延伸，或因工作內容而有接觸內部機
        密文件之機會，為確保應徵者之適任及誠信，皆會對應
        徵者進行面試或考核，並請應徵者提供相關身分證明及
        人事資料，以確保僱用人之權益，且為因應工作性質需
        要，會列出應徵該職缺之基本應試條件，經初步篩選後
        ，再進一步面試，以確認各該應徵人是否符合出缺工作
        之條件，苟應徵者所求職之對象竟未對之進行面試，抑
        或確認應徵者之人別及身分資料是否真實，徒憑電話聯
        繫或經由通訊軟體之文字對話，率予指示應徵者開始執
        行工作，復未揭示僱用人之營業處所或其他可資識別之
        資訊，則該僱用人極有可能係假借應徵工作之名，而欲
        透過應徵者遂行不法犯罪行為，此為具備一般智識經驗
        之人所能預見。是觀被告於偵查及本院審理中所陳：
　　　　我於11月2日、3日看中國時報求職欄應徵工作，對方說
        做收受文件的工作，文件就是客戶資料，有說可以日領
        、每日薪資1500元，我不知道公司的名稱、制度及公司
        其他成員，僅有1名男子跟我以LINE互加好友，對方暱
        稱「佑」，雙方即以LINE聯繫領包裹事宜，公司並沒有
        替我辦理勞健保事宜，11月6日「佑」通知我開始工作
        ，週五下午聯繫我叫我到桃園拿文件，我說沒錢無法去
        桃園，對方就叫我去新莊，到新莊後對方就交給我2天
        費用合計3000元，他們僅說要幫客人辦貸款，要我去拿
        客戶文件，當時並沒有想太多等語（見偵查卷第8至9、
        66至67頁，本院卷第85頁）。是據被告所陳其透過報紙
        廣告應徵工作，卻未確認對方之身分、公司之地址，亦
        未詢問公司相關制度即是否有獎金、勞健保、休假日等
        攸關勞工權益等事宜，亦不須提供自己之身分證件或履
        歷資料，即可馬上獲得2日報酬及該份工作，顯見被告
        對於為何人工作、工作內容是否合法等節，毫不在意，
        僅需取得報酬即可。被告行為時為年近40歲之成年人，
        自述國中畢業之教育、智識程度，之前從事快遞、便當
        店外送人員等工作數10年，其並非智識程度不足、毫無
        社會經驗之人，對於上開工作應徵過程顯不尋常，可能
        為涉及從事不法犯罪行為，自應有所認識甚明。
 　（2）又依以現今時下快遞服務種類多樣，除有通常寄至指定
        地點之郵務快遞服務外，另有民間快遞公司之指定時間
        到府收送、便利商店之收件取件服務，且各該快遞服務
        ，均有寄送單據為憑，確保運送雙方權益，甚至可全程
        隨時查詢運送狀況、寄送物所在位置，依上開現時郵局
        、民間快遞公司等之服務安全性、可信賴性及收費價格
        ，甚至便利商店可以提供24小時取貨服務，收件人得隨
        時前往受領包裹，並無受領時間之限制，更因便利商店
        門市數量多、位置遍布各地，當可由收件人選擇地點最
        為方便之門市領取，通常人均可輕易發現如願支付報酬
        委由他人代領包裹，該目的顯係不願讓人查知該包裹之
        實際收件人為何人，如非包裹本身及實際收件、使用之
        人涉有不法，實難想像何需以該等方式隱匿實際收件人
        身分以為收領。被告亦陳：我於109年11月6日晚間10時
        25分許，先依「佑」之指示至統一超商新饒河門市領包
        裹，領到後也是依指示將包裹放到松山捷運站3號出口
        下的置物櫃內，之後包裹去向我就不知道，我僅做領包
        裹、放置包裹，1天報酬為1500元，11月6日第1天上班
        時，對方就給我3000元，當天我有領2件包裹等語（見
        偵查卷第8、66頁，本院卷第88至89頁）。據上，可見
        被所從事之快遞工作內容，僅需從超商領取包裹後，依
        指示放置在車站置物櫃即完成，就可收受對方所承諾1
        天以1500元計算之報酬，可見被告明知其所從事之上揭
        工作內容付出之勞力代價甚微，與一般快遞工作薪資計
        算方式，不僅不同且比例差距甚大；又一般快遞人員本
        需對所送交包裹內容為何加以確認，及交予特定人簽收
        等快遞人員均需一再確認，以免發遲延、遺失或送錯，
        甚至物件損壞等需追究相關責任時，事前均需有所防範
        ，倘若被告所稱之包裹內容物為客戶辦理銀行貸款文件
        一節為真，依照常情該等資料更應係直接寄到特定公司
        或交予特定承辦人簽收即可，根本無須提出高額報酬另
        請他人代為領取、領得包裹後，也不是直接送至實際欲
        取得包裹之人，而是將包裹放置在置物櫃內，還需實際
        使用、所有者再親自或另外再委請他人前往拿取該包裹
        始得以順利取得包裹內容物，這些層層轉交行為，只有
        一目的，就是為掩飾實際欲取得、利用包裹內容物之實
        際之人甚明，是以被告之年紀、智識、生活、社會經驗
        ，並於本院審理過程中之應答及其舉止均屬正常，可見
        被告為具有相當智識程度及社會經驗、歷練之人，則就
        上揭其所稱快遞工作內容明顯係違反一般快遞工作常情
        ，極可能涉及不法活動，自無不知之理。甚且被告聯繫
        應徵工作時，顯明知得利用政府所設置1999市民電話加
        以查詢、確認，所應徵工作是否涉及不法之情，均可徵
        被告對於其上開所稱之快遞工作，是依指示至特定超商
        領取包裹後，不是交付與特定之人，而是依指示放置在
        所指定處所之置物櫃內，供實際欲使用之人順利隱匿身
        分，但仍得以取得並利用，自難謂無容任其發生之認識
        ，其等主觀上顯具有共同詐欺取財之不確定故意，堪以
        認定。
   4、共同正犯，係共同實行犯罪行為之人，在共同意思範圍內
      ，各自分擔犯罪行為之一部，相互利用他人之行為，以達
      其犯罪之目的，故不以實際參與犯罪構成要件行為或參與
      每一階段之犯罪行為為必要；又共同正犯之意思聯絡原不
      以數人間直接發生為限，即有間接之連絡，亦屬之。衡酌
      近年來各式各樣之詐欺取財犯罪類型層出不窮，詐欺集團
      份子為逃避查緝，往往發展成由集團首腦隱身後方進行操
      控，由集團成員分層、分工，相互彼此利用，藉以遂行詐
      欺取財之犯罪模式，而依本案如附表編號1、2所示各被害
      人所述之受騙情節，詐欺集團係以不詳方式取得被害人網
      路購物資料進而以電話聯繫佯稱操作疏失，每月將重複扣
      款，致使各該被害人均陷於錯誤而依指示操作並將個人賬
      戶內款項均轉入詐欺集團所掌控之人頭帳戶後，再經集團
      內之層層指揮，推由負責提領贓款之車手人員持提款卡在
      各金融機構所設置之自動櫃員機提領詐欺所得款項，乃屬
      常見之詐欺集團犯罪手法，其中詐欺集團成員常係先以超
      商店到店寄貨方式收集人頭帳戶，並利用人頭帳戶提款卡
      提款無須辨認身分之便，作為不法犯罪所得之金流斷點，
      以掩飾或隱匿詐欺被害人之犯罪所得之去向，此等犯罪模
      式迭經媒體廣為披載、報導，誠為具有一般社會生活知識
      之人所能知悉之事。審以被告具有相當智識程度及社會經
      驗、歷練之人，前已述及，其對事物之理解、判斷要無異
      於常人之處，就上情實難諉為不知。再者，被告就其上揭
      工作內容僅為領取、放置包裹在特定處所置物櫃，即可獲
      得與其所付出勞力顯不相當之高額報酬，以及所稱從事快
      遞工作過程有諸多可疑違常之形跡，極可能涉及不法，顯
      已瞭然於心，則被告主觀上當已預見指示其之人極可能從
      事不法活動，始會刻意另以高額費用委請被告代為領送包
      裹，是被告主觀上應已預見其依「佑」之指示，代為至超
      商領取包裹，並依指示將之置放在不固定車站置物箱，將
      可能係在從事類如領取、轉送人頭帳戶資料等行徑，此為
      詐欺集團為遂行詐欺犯行分工之一環，意在規避查緝，當
      屬不法行為，卻僅因「佑」以高額報酬之對價，被告即置
      犯罪風險於不顧，猶願聽從來路不明且未曾謀面之所謂雇
      主「佑」之指示，從事恐屬不法之領送包裹行為，依上開
      情節以觀，被告為上開行為時，主觀上確實有容任其行為
      將導致詐欺取財之犯罪發生之本意甚明。被告固依LINE暱
      稱「佑」之人之指示前往領取包裹後，並依「佑」之指示
      將包裹放置在所指定之處所置物櫃內，但觀卷內事證，據
      被告所陳其僅與LINE暱稱「佑」之人互加好友聯繫上述事
      宜，其雖有自不詳之人處取得報酬，但該人是否即為暱稱
      「佑」之人，被告顯無法確認，尚難判斷被告於本案中所
      聯繫之人別身分而可確認為不同之2人，是據卷內事證，
      並無法證明被告明知或可得而知「佑」所屬2人以上之集
      團成員，依「罪證有疑，利於被告」原則，自應為有利被
      告之認定，難認該當刑法第339條之4第1項第2款之三人以
      上共犯詐欺取財罪，而僅論以刑法第339條第1項之詐欺取
      財罪，併此說明。
　 5、被告確有洗錢之不確定故意：
　 （1）按洗錢防制法所稱洗錢，指下列行為：一、意圖掩飾或
        隱匿特定犯罪所得來源，或使他人逃避刑事追訴，而移
        轉或變更特定犯罪所得。二、掩飾或隱匿特定犯罪所得
        之本質、來源、去向、所在、所有權、處分權或其他權
        益者。三、收受、持有或使用他人之特定犯罪所得，洗
        錢防制法第2條定有明文。故行為人如有上揭各款所列
        洗錢行為者，即成立同法第14條第1項之洗錢罪。從而
        ，倘詐欺集團向被害人施用詐術後，為隱匿其詐欺所得
        財物之去向，而令被害人將其款項轉入該集團所持有、
        使用之人頭帳戶，並由該集團所屬之車手前往提領詐欺
        所得款項得逞，如能證明該帳戶內之資金係本案詐欺之
        特定犯罪所得，即已該當於洗錢防制法第14條第1項之
        洗錢罪（最高法院108年台上字第1744號判決意旨參照
        ）。
 　（2）查本案被告依「佑」指示領取人頭帳戶資料包裹後，並
        未交付與特定人收受，仍依指示送至所指定特定地點放
        置在置物櫃內，即完成其所稱之快遞工作，之後由何人
        取得等節被告均不知悉，如此，無非係藉此層層傳遞手
        法製造犯罪查緝上之斷點，參以被告亦自承其均以手機
        與真實姓名、年籍均不詳僅知暱稱為「佑」之人聯繫，
        且在前往領取包裹前，事前就收受不詳之人所交付3000
        元之報酬，及其所任職所屬公司為何，且亦未見過前來
        拿取包裹之人等節，被告所稱指示其領包裹之「佑」之
        人究竟為何人，後續實際何人取得、利用包裹內容物等
        ，均屬不明，檢警自無從或難以進行查緝，勢將形成查
        緝上之斷點。進而一旦有被害人因遭詐騙而匯款至詐欺
        集團成員掌握之人頭帳戶，集團內之成員旋會指示負責
        提領贓款之車手持人頭帳戶提款卡將該等詐欺之犯罪所
        得領出，藉以斬斷金流，隱匿該犯罪所得之去向，核屬
        洗錢防制法第2條第2款所規範之洗錢行為；而被告主觀
        上確已預見所為之上揭工作，可能係在從事類如領送人
        頭帳戶資料等行徑，此為詐欺集團為遂行詐欺犯行分工
        之一環，意在規避查緝，並藉此製造金流之斷點，以掩
        飾或隱匿詐欺被害人之犯罪所得，當屬不法行為，然其
        為求高額報酬，猶執意為之，而容任掩飾或隱匿犯罪所
        得即洗錢行為之發生，業見前述，足見其亦確有洗錢之
        不確定故意甚明。
 　6、另被告主觀上認知從事本案犯行之人，除其本人外，僅有
      與其聯繫暱稱「佑」之人，由其負責依「佑」指示領取、
      放置包裹，依卷附相關證據資料，被告與「佑」共犯本案
      詐欺犯行時間為109年11月6日至同年月9日僅3天，其參與
      期間甚短，就該詐騙集團之分工、成員、層級等顯無所知
      ，僅係針對個案，被動接受「佑」之指示而為本案行為，
      而與該詐欺集團成員有犯意聯絡及行為分擔，惟尚無從認
      定被告主觀上確知「佑」及其他成員間就本案詐欺取財犯
      行之分工細節，自無從認為有參與犯罪組織之情，遑論被
      告知悉「佑」及其他成員間是否籌組具持續性及牟利性之
      犯罪組織暨該組織運作模式等情，是被告所為前開犯行自
      無從以組織犯罪防制條例第3條第1項後段之參與犯罪組織
      罪相繩，附此說明。
 　7、綜上，本案事證明確，被告前開所辯，均為臨訟卸責之詞
      ，不足採信，本案事證明確，被告犯行堪予認定。
二、論罪科刑：
（一）查被告參與本案詐欺犯行中擔任俗稱取簿手工作，於告訴
      人陳怡蓁受騙而依指示寄出金融帳戶、金融卡等資料後，
      由被告依暱稱「佑」之人之指示，前往超商領取該帳戶資
      料後，復依「佑」指示放置至特定處所置物櫃內，再由詐
      欺集團中之成員順利取得後利用為人頭帳戶使用，輾轉方
      式交付予不詳詐欺集團成員，供詐欺集團作為，繼而使附
      表編號1、2所示之被害人受騙而匯款至陳怡蓁之帳戶內，
      再由詐欺集團成員中不詳之人加以提領，顯已製造金流斷
      點，使偵查機關難以追查，隱匿詐欺犯罪所得之去向等所
      為，核係犯刑法第339條第1項之詐欺取財罪及洗錢防制法
      第14條第1項之一般洗錢罪。被告所為係參與詐欺犯行中
      收取、轉交人頭帳戶之取簿手為詐欺犯行之構成要件行為
      ，已如前述，公訴意旨認本案被告所為僅成立刑法第30條
      、第339條第1項之幫助詐欺取財罪，及刑法第30條、洗錢
      防制法第2條第1項而犯同法第14條第1項之幫助洗錢罪，
      容有誤認，惟基本事實同一，僅犯罪態樣不同，依法更正
      適用，亦經本院當庭告知檢察官、被告及辯護人上開更正
      適用相關規定(見本院卷第60、84頁），並無礙被告防禦
      權之行使，故無庸變更法條予以適用。
（二）共犯：
　　  被告於本案至超商領取、放置由陳怡蓁寄送其個人申辦帳
      戶存簿、金融卡之包裹犯行，均係受「佑」之人指示而為
      ，並使「佑」所屬詐欺集團順利取得該人頭帳戶作為收領
      所詐得款項之帳戶，業如前述，被告所為與暱稱「佑」之
      人，及「佑」所屬所屬詐欺集團成員基於共同犯意聯絡
　　　所為之行為分擔，且其所參與部分仍為該詐欺集團犯罪歷
      程不可或缺之重要環節，是被告雖未親自實行詐欺如附表
      編號1、2所示各該被害人之行為，仍應與其餘詐欺集團成
      員共同負責，且就對附表1、2所示各被害人行詐，所犯詐
      欺取財罪及洗錢罪部分，皆應依刑法第28條規定，論以共
      同正犯。
（三）罪數關係：
 　1、想像競合犯：
　    刑法上一行為而觸犯數罪名之想像競合犯存在之目的，在
      於避免對於同一不法要素予以過度評價。自然意義之數行
      為，得否評價為法律概念之一行為，應就客觀構成要件行
      為之重合情形、主觀意思活動之內容、所侵害之法益與行
      為間之關連性等要素，視個案情節依社會通念加以判斷。
      刑法刪除牽連犯之規定後，原認屬方法目的或原因結果，
      得評價為牽連犯之二犯罪行為間，如具有局部之同一性，
      或其行為著手實行階段可認為同一者，得認與一行為觸犯
      數罪名之要件相侔，依想像競合犯論擬（最高法院107年
      度台上字第1066號判決意旨參照）。從而詐欺集團對被害
      人等施用詐術而詐得其交付之款項，由被告負責出面收領
      人頭帳戶之包裹後，轉交予詐欺集團成員利用，並因而使
      他人逃避刑事追訴，且隱匿犯罪所得去向，各犯罪行為間
      之目的、手段有局部同一性，被告所犯附表編號1、2之犯
      行，均係以一行為同時觸犯詐欺取財罪及一般洗錢罪，為
      想像競合犯，各編號均應依刑法第55條之規定，從一重之
      一般洗錢罪處斷。
   2、數罪：　 
　　　刑法處罰之詐欺取財罪係侵害個人財產法益之犯罪，其罪
      數計算，依一般社會通念，應以被害人數、被害次數之多
      寡，決定其犯罪之罪數（最高法院108年度台上字第274號
      判決意旨參照）。被告與「佑」及「佑」所本件詐欺犯行
      就所附表編號1、2所示犯行，分別係對不同被害人實施詐
      術而詐得財物，侵害不同人之財產法益，犯罪時間亦不同
      ，犯意各別，行為互殊，應予分論併罰（共2罪）。
三、量刑及沒收：　　　 
（一）量刑：
   1、爰以行為人責任為基礎，審酌現今社會詐欺事件層出不窮
      、手法日益翻新，政府及相關單位無不窮盡心力追查、防
      堵，大眾傳播媒體更屢屢報導民眾被詐欺，甚至畢生積蓄
      因此化為烏有之相關新聞，而被告正值壯年，不思循正途
      獲取穩定經濟收入，顯可認知其求職及其工作內容均與常
      情迥異，但為取得每日高達1500元之報酬，而依「佑」之
      指示至超商領取包裹，及放置在指定處所置物櫃等方式將
      人頭帳戶交予「佑」，從事勞力與報酬顯不相當之領取、
      放置包裹之取簿手之工作，所為助長詐欺犯罪，危害社會
      治安，欠缺尊重他人財產法益之守法觀念，不僅造成被害
      人財產損失，更製造金流斷點，掩飾詐欺集團不法所得之
      去向，妨害金融市場及民生經濟，徒增犯罪偵查之困難程
      度，應予非難；但考量被告犯罪之動機、目的、手段，及
      於本案犯罪結構中，係受暱稱「佑」之人指示領取、放置
      裝友人頭帳戶、金融卡之包裹之角色，並非居主導、核心
      地位之涉案情節、參與程度，可獲取利益有限，被告犯後
      於警、偵訊及本院審判中所陳之事實，且迄未與被害人達
      成和解協議等犯後態度，並審酌其所陳之智識程度、家庭
      經濟、生活狀況等一切情狀，分別量處如主文所示之刑，
      並均就罰金部分諭知易服勞役之折算標準。
 　2、並考量被告整體犯罪之非難評價，暨所犯各罪之罪質、手
      法相同、時間相近，並兼衡刑罰經濟與公平、比例等原則
      ，定其應執行之有期徒刑為有期徒刑6月，罰金部分應執
      行罰金新臺幣4萬元，及就罰金部分諭知易服勞役之折算
      標準。
（二）沒收：　　　
 　1、按供犯罪所用之物，屬於犯罪行為人者，得沒收之；前二
      項之沒收，於全部獲一部不能沒收或不宜執行沒收時，追
      徵其價額。又犯罪所得，屬於犯罪行為人者，沒收之。但
      有特別規定者，依其規定。前二項之沒收，於全部或一部
      不能沒收或不宜執行沒收時，追徵其價額，刑法第38條第
      2項前段、第4項及第38條之1第1項、第3項分別定有明文
      。查被告以其所有行動電話LINE與暱稱「佑」之人互加好
      友，並依其指示領取、放置包裹，且與對方約定每日報酬
      為1500元，則其於11月6日開始工作就拿到對方交付之報
      酬等節，業據被告供承在卷，是被告就其所有不詳廠牌之
      行動電話1支，及於11月6日所收受1500元，分別為被告所
      有供本案犯罪所用之物，及被告犯罪所得，雖均未扣案，
      仍應依上開規定宣告沒收，並於全部或一部不能沒收或不
      宜沒收時，追徵其價額。　
　 2、洗錢防制法第18條第1項前段規定，犯第14條之罪，其所
      移轉、變更、掩飾、隱匿、收受、取得、持有、使用之財
      物或財產上利益，沒收之。前揭洗錢防制法關聯客體之沒
      收，核其性質應屬刑法犯罪所得沒收之特別規定，惟上開
      條文雖採義務沒收主義，卻未特別規定「不問屬於犯罪行
      為人與否，沒收之」，此部分條文之解釋自應回歸適用原
      則性之規範，即參諸刑法第38條之1第1項前段，以屬於犯
      人行為人所有者為限，始應予沒收。準此，被告實際參與
      擔任取簿手即領取、放置人頭帳戶、金融卡部分犯行，其
      已將人頭帳戶交出，由後續其他成員利用為詐欺款項匯款
      使用，並將所詐得款項提領出，扣除上開業已分受取得並
      宣告應沒收之部分外，其餘顯非被告所有或取得事實上之
      處分權，自無適用上開規定宣告沒收，併此說明。
據上論斷，應依刑事訴訟法第299條第1項前段。
本案經檢察官林岫璁提起公訴，檢察官楊舒雯到庭執行職務。
中　　華　　民　　國　　110 　年　　10　　月　　19　　日
          刑事第二十一庭  審判長法　官  程克琳
                                法　官  王筱寧
                                法　官  歐陽儀
以上正本證明與原本無異。
如不服本判決應於收受送達後20日內向本院提出上訴書狀，並應
敘述具體理由；其未敘述上訴理由者，應於上訴期間屆滿後20日
內向本院補提理由書（均須按他造當事人之人數附繕本）「切勿
逕送上級法院」。告訴人或被害人如對於本判決不服者，應具備
理由請求檢察官上訴，其上訴期間之計算係以檢察官收受判決正
本之日期為準。 因疫情而遲誤不變期間，得向法院聲請回復原
狀。
                                書記官  楊湘雯
中　　華　　民　　國　　110 　年　　10　　月　　20　　日
附錄本案論罪科刑法條
刑法第339條：
意圖為自己或第三人不法之所有，以詐術使人將本人或第三人之
物交付者，處5年以下有期徒刑、拘役或科或併科50萬元以下罰
金。
以前項方法得財產上不法之利益或使第三人得之者，亦同。
前二項之未遂犯罰之。
洗錢防制法第14條：
有第二條各款所列洗錢行為者，處7年以下有期徒刑，併科新臺
幣5百萬元以下罰金。
前項之未遂犯罰之。
前二項情形，不得科以超過其特定犯罪所定最重本刑之刑。
〔附表〕
編號 告訴人 匯款時間 遭詐騙之情形 遭詐騙之金額（新臺幣） 一 林麗珍 　　 109年11月7日下午5時41分、5時45分 於109年11月7日下午4時許，詐騙集團以電話聯繫林麗珍，分別佯稱東森購物及銀行客服人員身分，以訂單設定有誤為由，要求配合解除，林麗珍因而陷於錯誤，依指示操作網路銀行而將帳戶內款項匯入本件陳怡蓁申辦竹山鎮農會帳戶，並由詐欺集團成員持陳怡蓁寄交之提款卡均提領出。 4萬9983元 4萬9973元 二 吳俊賢 109年11月8日晚間 7時15分 於109年11月8日下午5時20分許，詐騙集團佯稱網路賣家客服人員身分致電吳俊賢友人陳奕均，以員工疏失，將其會員資格升級，致每月需扣款5800元之會員費，要求配合取消會員資格為由至自動櫃員機操作解除，陳奕均因此尋求吳俊賢協助，吳俊賢因而陷於錯誤，依指示操作自動櫃員機而將帳戶內款項匯入陳怡蓁申辦本案竹山鎮農會帳戶內，詐欺集團成員即持陳怡蓁申辦該帳戶提款卡提領出。 4190元